【裁判字號】    92,訴,605
【裁判日期】    921125
【裁判案由】    損害賠償
【裁判全文】
臺灣嘉義地方法院民事判決  九十二年訴字第六○五號
    原  告  乙○○
    被  告  甲  ○
右當事人間請求損害賠償事件，於民國九十二年十一月十一日辯論終結，本院判決如
左：
    主    文
被告應給付原告新台幣捌萬柒仟玖佰陸拾元，及自民國九十二年八月八日起至清償日
止按年息百分之五計算之利息。
原告其餘之訴駁回。
訴訟費用由被告負擔六分之一；餘由原告負擔。
本判決第一項得假執行。被告如以新台幣捌萬柒仟玖佰陸拾元為原告預供擔保後，得
免為假執行。
原告其餘假執行之聲請駁回。
    事    實
甲、原告方面：
  一、聲明：
  （一）被告應給付原告新台幣（下同）五十二萬七千六百元，及自起訴狀繕本送達
        翌日（即民國九十二年八月八日）起至清償日止，按年息百分之五計算之利
        息。
  （二）原告願提供擔保，請准予宣告假執行。
  二、陳述：
  （一）按「因故意或過失，不法侵害他人權利者，負損害賠償責任。故意以背於善
        良風俗之方法加害於他人者亦同。違反保護他人之法律，致生損害於他人者
        ，負損害責任」、「不法侵害他人之身體或健康者，對於被害人因此喪失或
        減少勞動能力，或增加生活上之需要時，應負損害賠償責任」、「不法侵害
        他人之身體、健康、名譽、自由、信用、隱私、貞操、或不法侵害其他人格
        、法益而情節重大者，被害人雖非財產上之損害，亦得請求賠償相當之金額
        」民法第一百八十四條、第一百九十三條第一項、第一百九十五條第一項分
        別定有明文。
  （二）被告因傷害案件，經鈞院九十二年度易字第二二四號判決處以拘役四十五日
        ，故原告因被告之不法侵害而受有右無名指肌腱斷裂、右手腕瘀傷、左手瘀
        傷、左腳頰瘀傷、左頭皮瘀傷等傷害，自得依法請求被告損害賠償，其損害
        分述如下：１、醫療費用部分：已支出五萬七千六百元；２、工作損失：原
        告任職於嘉義縣金治農產行，月薪為四萬五千元，因傷害致半年無法工作，
        共損失二十七萬元；３、精神慰撫金部分：原告身受重創，加上被告將已進
        入司法程序之案件，四處投訴，致原告丈夫被服務機關列冊輔導，並因此而
        離婚，家庭破碎，精神上痛苦萬分，請求賠償二十萬元；綜上所述，被告應
        給付原告合計五十二萬七千六百元。
  三、證據：提出嘉義地方法院九十二年度易字第二二四號判決書影本一份、診斷證
      明書一份、醫療收據三份、工作證明書一份、營利事業登記證影本一份等為證
      。
乙、被告方面：
  一、聲明：
  （一）原告之訴及假執行之聲請，均駁回。
  （二）如受不利之判決，願供擔保，請准予宣告免為假執行。
  二、陳述：原告之傷害係舊傷勢，非被告所為，所以對於嘉義地方法院九十二年度
      易字第二二四號傷害之刑事案件已提起上訴，現正審理中，原告應提出確係由
      被告所為之驗傷證明及醫藥費用收據、工作證明等資料；另原告與其前夫糾紛
      ，是原告個人之事，與本件損失無關等語。
  三、證據：提出醫療收據影本二份為證。
丙、本院依職權：
 （一）調閱台灣嘉義地方法院檢察署九十二年度偵字第二九二五號偵查卷宗（內含
       嘉義市警察局第二分局刑案偵查卷宗）及本院九十二年度易字第二二四號刑
       事卷宗。
 （二）函財團法人嘉義基督教醫院查詢原告乙○○於九十二年一月十九日至貴院就
       診時，依當時之傷勢，需休養多久時間始能回復正常工作？
 （三）查詢被告甲○、原告乙○○九十年、九十一年度綜合所得稅申報資料及其財
       產歸戶。
    理    由
一、本件原告主張：被告因毆打原告之傷害案件，經嘉義地方法院以九十二年度易字
    第二二四號判決處以拘役四十五日，故原告因被告上揭不法行為致受有傷害，自
    得依法請求被告損害賠償，其損害分述如下：１、醫療費用部分：五萬七千六百
    元；２、工作損失：原告因傷害致半年無法工作，共損失二十七萬元；３、精神
    慰撫金部分：原告身受重創，精神上痛苦萬分，請求賠償二十萬元；綜上所述，
    被告應給付原告合計五十二萬七千六百元。
二、被告則以：原告之傷害係舊傷勢，非被告所為，所以對於嘉義地方法院九十二年
    度易字第二二四號傷害之刑事案件已提起上訴，現正審理中，原告應提出確係由
    被告所為之驗傷證明及醫藥費用收據、工作證明等資料；另原告與其前夫糾紛，
    是原告個人之事，與本件損失無關等語，資為置辯。
三、本件原告主張：因兩造間有糾紛，被告於民國（下同）九十二年一月十九日晚間
    八時許，至伊位於嘉義市○○○路八七九巷五十八號住處找伊理論，兩造一言不
    和，被告則持鑰匙毆打原告之手部，致原告受有右無名指肌腱斷裂、右手腕瘀傷
    、右手瘀傷、左腳頰瘀傷、左頭皮瘀傷等事實，業據原告於偵查、刑事審理中指
    訴甚詳，復有原告提出之診斷證明書附卷可稽，而被告亦於偵查中承認其確實有
    毆打原告之事實（嘉義地方法院檢察署九十二年偵字第二九二五號偵查卷宗九十
    二年五月六日訊問筆錄）；另據刑事傷害案件之證人林賜川亦證稱於睡覺中確有
    聽到吵雜聲，出來時看見被告騎機車離去（見本院九十二年度易字第二二四號刑
    事卷宗），再觀以原告所受之傷勢與兩造相互描述遭攻擊之處相符，及財團法人
    嘉義基督教醫院函、病歷影本附於刑事卷宗可稽，足認被告所辯原告之傷害非其
    所為，顯係卸責之詞，不足採信。又被告抗辯原告之傷勢係舊傷勢云云，惟據財
    團法人嘉義基督教醫院所檢附之原告病歷資料中（附於刑事卷宗），並無任何骨
    科或復健科之舊就診資料，且被告亦無提出其他之證據以資說明，是被告此點抗
    辯，委無足採。又被告亦因上揭不法行為，經本院刑事庭判處：「甲○傷害人之
    身體，處拘役四十五日，如易科罰金，以三百元折算一日」。據此，原告因被告
    上揭不法行為，致受有右無名指肌腱斷裂、右手腕瘀傷、右手瘀傷、左腳頰瘀傷
    、左頭皮瘀傷等事實，至為明顯，且其不法行為與原告傷害間，二者具有相當因
    果關係，是被告對於原告自應負有損害賠償之責任。
四、按不法侵害他人之身體或健康者，對於被害人因此喪失或減少勞動能力或增加生
    活上之需要者，應負損害賠償責任；又不法侵害他人之身體、健康、名譽或自由
    者，被害人雖非財產上之損害，亦得請求賠償相當之金額，民法第一百八十四條
    第一項前段、第一百九十三條第一項、第一百九十五條第一項定有明文；被告因
    上揭傷害行為，致原告受有前述之傷害，且行為與傷害間亦有相當因果關係，已
    如前述，據此，被告依前揭法條規定，對於原告之損失，自應負賠償責任。茲就
    原告請求被告賠償費用，是否應予准許，分述如次：
  （一）醫療費部份：原告主張支出醫藥費共五萬七千六百元等情（西醫部分五百四
        十元；中醫部分五萬七千零六十元），業據提出收據三紙為證，是否准許之
        ，分述如下：
    １、西醫部分：按全民健康保險法第八十二條規定：「保險對象因汽車交通事故
        ，經本保險提供醫療給付者，本保險之保險人得向強制汽車責任保險之保險
        人代位請求該項給付。」而全民健康保險法為保險法之特別法，依特別法優
        於普通法之原則，全民健康保險法第八十二條應優先於保險法第一百三十五
        條、第一百零三條之規定而為適用。從而全民健康保險之被保險人因汽車交
        通事故，經全民健康保險提供醫療給付者，全民健康保險之保險人自得向強
        制汽車責任保險之保險人代位請求該項給付。而依強制汽車責任保險法第三
        十條規定，依法給付之保險金，加害人或強制汽車責任保險之被保險人之損
        害賠償責任即因而解免。故全民健康保險被保險人對於加害人之損害賠償請
        求權亦因而喪失，原告僅得請求醫療費用中自付額及部分負擔之支出。（最
        高法院八十八年度台上字第三五三號判決參照）。而原告因受傷於嘉義基督
        教醫院之醫療費自負額及部分負擔合計為五百四十元，有原告所提醫療收據
        二紙可稽，應堪信為真實；又上開金額中除證書費一百元，非屬醫療之必要
        費用外，其餘四百四十元（190＋250＝440），均係在治療期間，所支出之
        必要費用，核屬有據，應予准許；此範圍之請求，則屬無據。
    ２、中醫部分：按健康受損時，除以西醫治療外，尚得以中醫治療，則若延請中
        醫治療，其醫療費用自得算入損害賠償之範圍，自不待言；但至於一般國術
        館施以推拿治療等，通常應經中、西醫師之指示勸告，如未經醫師指示，必
        須由原告舉證於醫學上有必要性及有效性。本件原告主張復健費用五萬七千
        零六十元，既未提出任何證據或醫學資料佐證，亦無中、西醫師之指示勸告
        ，是自難信為真正，是原告此部分之請求，自不應准許。
    ３、綜上，原告得請求被告賠償之醫療費用部分為四百四十元，應予准許；逾此
        範圍之請求，則屬無據。
  （二）工作損害金部分：按損害賠償，除法律另有規定或契約另有訂定外，應以填
        補債權人所受損害及所失利益，民法第二百十六條第一項定有明文，此外「
        所失利益」在身體受傷之損害賠償而言，即指停業損失。原告主張事故前任
        職於嘉義縣金治農產行，從事樹木育苗栽種、採收等工作，每月收入約有四
        萬五千元，因傷六個月無法工作，致損失二十七萬元等語。經查，原告雖提
        出渠在嘉義縣金治農產行工作證明，卻無法證明其每月收入究竟為何，且本
        院查詢原告九十、九十一年度綜合所得稅申報資料，原告亦無申報薪資所得
        ，此有稅務電子閘門財產所得資料在卷可稽，又原告復未舉證證明其每月有
        四萬五千元之收入，是以原告以月薪四萬五千元計算其無法工作之損失，核
        屬無據，惟原告受傷時，正值四十三歲，應尚有工作能力，是本院認以基本
        工資每月一萬五千八百四十元計算其每月薪資，應屬適當；另參以財團法人
        嘉義基督教醫院認原告估計三個月可恢復一般工作，有該院九十二年八月九
        日（九二）嘉基醫字第一三一０號函附卷可稽，再衡之原告所受有傷勢係右
        無名指肌腱斷裂、右手腕瘀傷、左手瘀傷、左腳頰瘀傷、左頭皮瘀傷等傷害
        ，尚屬輕微，且原告正值壯年時期，若休養三個月應足以回復正常工作，是
        以原告以三個月計算其無法工作之損失，核屬正當；從而，原告請求被告償
        無法工作之損失四萬七千五百二十元（15840×3＝47520），核屬正當，逾
        此範圍之請求，於法無據，不應准許。
  （三）精神慰撫金部分：原告主張其因此次車禍受有右無名指肌腱斷裂、右手腕瘀
        傷、左手瘀傷、左腳頰瘀傷、左頭皮瘀傷等傷害，及其所受精神上損害等情
        ，本院斟酌原告所受傷害之部位、程度，暨兩造身分、地位、資力，認原告
        請求慰撫金二十萬元核屬過高，應予酌減為四萬元，方屬公允，逾此數額之
        請求，為無理由。
  （五）綜上所述，原告所受之損害為醫療費用四百四十元、工作損失四萬七千五百
        二十元、精神上損害賠償四萬元，合計為八萬七千九百六十元（440＋47520
        ＋40000＝87960）。
五、復按給付有確定期限者，債務人自期限屆滿時起，負遲延責任。給付無確定期限
    者，債務人於債權人得請求給付時，經其催告而未為給付，自受催告時起，負遲
    延責任。其經債權人起訴，或依督促程序送達支付命令，與催告有同一之效力。
    民法第二百二十九條第一、二項分別定有明文；又遲延之債務，以支付金錢為標
    的者，債權人得請求依法定利率計算之遲延利息。但約定利率較高者，仍從其約
    定利率；而應付利息之債務，其利率未經約定，亦無法律可據者，週年利率為百
    分之五。亦為同法第二百三十三條第一項及第二百零三條所明定。查本件原告請
    求被告應賠償之金額，並未定有給付之期限，原告請求自起訴狀繕本送達被告之
    翌日起，按年息百分之五計算之利息，並未逾上開規定之範圍，自無不合；查原
    告上開訴狀繕本係分別於九十二年八月七日送達被告收受，則原告就其勝訴部分
    ，請求被告自九十二年八月八日起至清償日止，按年息百分之五計算之利息，洵
    屬正當，應予准許。
六、本件兩造陳明願供擔保請准宣告假執行或免為假執行，經核原告勝訴部分，所命
    給付未逾五十萬元，爰依職權宣告假執行，被告聲請供擔保免為假執行，經核尚
    無不合，爰酌定相當之擔保金額宣告之；原告其餘假執行之聲請，因訴之駁回而
    失所依據，不予准許。
七、本件判決事實已臻明確，兩造其餘攻擊防禦及舉證，核與本件判決結果無影響，
    爰不另一一論述，附此敘明。
八、據上論結，本件原告之訴為一部有理由，一部無理由，依民事訴訟法第七十九條
    但書、第三百八十九條第一項第五款、第三百九十條第二項，判決如主文。
中      華      民      國    九十二    年    十一    月    二十五      日
~B臺灣嘉義地方法院民事第一庭
~B    法  官  吳昀儒
右為正本係依照原本作成。
如對本判決上訴須於判決送達後廿日內向本院提出上訴狀（應附繕本）
中      華      民      國    九十二    年    十一    月    二十五      日
~B    書記官  楊國色


司法院資訊處製作；財團法人民間司法改革基金會備份。
